【裁判字號】    98,上訴,3676
【裁判日期】    980922
【裁判案由】    毒品危害防制條例
【裁判全文】
臺灣高等法院刑事判決                98年度上訴字第3676號
上  訴  人
即  被  告    甲○○
上列上訴人因違反毒品危害防制條例案件，不服臺灣板橋地方法
院98年度訴字第2171號，中華民國98年8月18日第一審判決（起
訴案號：臺灣板橋地方法院檢察署98年度毒偵字第3274號），提
起上訴，本院判決如下：
    主  文
上訴駁回。
    理  由
一、按不服地方法院之第一審判決而上訴者，應向管轄第二審之
    高等法院為之。上訴書狀應敘述具體理由。上訴書狀未敘述
    上訴理由者，應於上訴期間屆滿後20日內補提理由書於原審
    法院，逾期未補提者，原審法院應定期間先命補正。第二審
    法院認為上訴書狀未敘述理由或上訴有第362條前段之情形
    者，應以判決駁回之，但其情形可以補正而未經原審法院命
    其補正者，審判長應定期間先命補正。刑事訴訟法第361條
    、第367條，分別定有明文。所謂不服第一審判決之具體理
    由，必係依據卷內既有訴訟資料或提出新事證，指摘或表明
    第一審判決有何採證認事、用法或量刑等足以影響判決本旨
    之不當或違法，而構成應予撤銷之具體事由，始克當之（例
    如：依憑證據法則具體指出所採證據何以不具證據能力，或
    依憑卷證資料，明確指出所為證據證明力之判斷如何違背經
    驗、論理法則）；倘僅泛言原判決認定事實錯誤、違背法令
    、量刑失之過重或輕縱，而未依上揭意旨指出具體事由，或
    形式上雖已指出具體事由，然該事由縱使屬實，亦不足以認
    為原判決有何不當或違法者（例如：對不具有調查必要性之
    證據，法院未依聲請調查亦未說明理由，或援用證據不當，
    但除去該證據仍應為同一事實之認定），皆難謂係具體理由
    ，俾與第二審上訴制度旨在請求第二審法院撤銷、變更第一
    審不當或違法之判決，以實現個案救濟之立法目的相契合，
    並節制濫行上訴（最高法院97年度臺上字第892號判決參照
    ）。是以上訴人之上訴書狀或補提之上訴理由書，雖有敘述
    上訴理由，惟並未具體敘述第一審判決有上述違法、不當情
    形，即與未敘述具體理由無異，其所為上訴，即不符合上訴
    之法定要件。
二、本件上訴人即被告甲○○不服原判決，於民國（下同）98年
    8月27日提起第二審上訴，其上訴理由略以：原判決於犯罪
    事實欄中認定被告係屬自首，但於判決理由中卻未依刑法第
    62條規定，對被告減輕刑期，爰依此提起上訴請求輕判云云
    。
三、本件原審經審理結果，認為被告於88年間因施用毒品案件，
    經原審以88年度毒聲字第50423號裁定送觀察、勒戒後，認
    無繼續施用毒品之傾向，於88年9月14日執行完畢，經臺灣
    板橋地方法院檢察署檢察官於88年9月14日以88年度毒偵字
    第83號為不起訴處分確定。又於89年間因施用毒品案件，經
    原審以89年度毒聲字第5371號裁定送觀察、勒戒後，認無繼
    續施用毒品之傾向，於89年10月16日執行完畢，經臺灣板橋
    地方法院檢察署檢察官於89年10月27日以89年度毒偵字第53
    82號為不起訴處分確定。再於93年間因傷害案件，經原審以
    93年度訴字第866判決判處有期徒刑4年6月，經本院以94年
    度上訴字第475號判決撤銷原判決，判處有期徒刑10月確定
    。復於同年間因施用毒品案件，經原審以93年度訴字第1585
    號判決判處有期徒刑1年、6月，應執行有期徒刑1年4月確定
    。嗣於同年間因妨害自由及侵占案件，經原審以94年度訴字
    第106號判決判處有期徒刑6月、5月，應執行有期徒刑10月
    確定。前開3罪經原審裁定應執行有期徒刑2年11月確定，於
    96年4月26日縮短刑期假釋出監，至96年7月16日縮刑期滿未
    經撤銷假釋，其未執行之刑，以已執行論。末於98年間因施
    用毒品案件，經原審以98年度簡字第2362號判決判處有期徒
    刑6月確定，於98年7月28日入監執行，尚未執行完畢。詎仍
    不知警惕，基於施用第1級毒品海洛因、第2級毒品甲基安非
    他命之犯意，於98年4月28日下午2時許，在臺北縣三重市○
    路○街某處，以將海洛因及甲基安非他命混和後燒烤吸食之
    方式同時施用海洛因、甲基安非他命1次。嗣於同日下午5時
    30分許，在臺北縣三重市○○○路6號8樓「名流旅社」電梯
    口為警查獲。甲○○於有偵查權限之警員發覺其有施用第1
    級毒品海洛因、第2級毒品甲基安非他命犯行前，主動向警
    方坦承施用第1級毒品海洛因、第2級毒品甲基安非他命，且
    經其同意採集尿液送驗後呈鴉片類（嗎啡、可待因）及安非
    他命類（安非他命、甲基安非他命）陽性反應，並扣得第1
    級毒品海洛因（淨重3.13公克）、第2級毒品甲基安非他命
    （淨重3.7510公克，取0.0001公克鑑驗，餘3.7509公克），
    及其所有裝盛前開海洛因以施用之包裝袋4個、裝盛前開甲
    基安非他命以施用之包裝袋5個、供其施用海洛因及甲基安
    非他命所用之玻璃球1個、分裝杓1支。本件原審適用簡式審
    判程序，且被告甲○○於警詢、檢察官偵查中及原審審理時
    對前揭犯罪事實坦承不諱，又被告於98年4月28日為警採集
    之尿液，經送臺灣檢驗科技股份有限公司檢驗結果，呈鴉片
    類（嗎啡、可待因）、安非他命類（安非他命、甲基安非他
    命）陽性反應一情，有臺北縣政府警察局查獲毒品案件尿液
    檢體監管紀錄表、臺灣檢驗科技股份有限公司濫用藥物檢驗
    報告各1份在卷可佐，足認被告確有施用海洛因及甲基安非
    他命。再被告於原審審理時供稱係將海洛因及甲基安非他命
    混合燒烤而同時吸食，而毒品施用方式因人而異，且觀諸行
    政院國軍退除役官兵輔導委員會臺北榮民總醫院93年5月11
    日北總內字第0930023372號函內容稱：「雖甲基安非他命或
    海洛因大多分開使用，惟於下列情況會有混用：1.有些海洛
    因使用者喜好加入甲基安非他命以增加其舒暢感覺；2.原先
    使用甲基安非他命者開始嘗試使用海洛因時；3.有些海洛因
    成癮者偶而會施用安非他命來消除海洛因戒斷時出現之不舒
    服症狀；4.有些海洛因販毒者加入甲基安非他命以增加其重
    量。這兩種藥物同時施用不會引起排斥，甚至在欣快感方面
    有被加強的可能」等語，並無排除前開2種毒品同實施用之
    可能，復查無其他證據證明被告係分別施用海洛因及甲基安
    非他命，應為被告有利之認定，附此敘明。又毒品危害防制
    條例於92年7月9日修正公布，自93年1月9日施行，其中第20
    條、第23條將施用毒品之刑事處遇程序，區分為「初犯」及
    「5年內再犯」、「5年後再犯」。依其立法理由之說明：「
    初犯」，經觀察、勒戒或強制戒治後，應為不起訴處分或不
    付審理之裁定；經觀察、勒戒或強制戒治執行完畢釋放後，
    「5年內再犯」者，因其再犯率甚高，原實施之觀察、勒戒
    及強制戒治既已無法收其實效，爰依法追訴或裁定交付審理
    。至於經觀察、勒戒或強制戒治執行完畢釋放後，「5年後
    再犯」者，前所實施之觀察、勒戒或強制戒治已足以遮斷其
    施用毒品之毒癮，為期自新及協助其斷除毒癮，仍適用「初
    犯」規定，先經觀察、勒戒或強制戒治之程序。從而依修正
    後之規定，僅限於「初犯」及「五年後再犯」2種情形，始
    應先經觀察、勒戒或強制戒治程序。倘被告於5年內已再犯
    ，經依法追訴處罰，縱其第3次（或第3次以上）再度施用毒
    品之時間，在初犯經觀察、勒戒或強制戒治執行完畢釋放5
    年以後，已不合於「5年後再犯」之規定，且因已於「5年內
    再犯」，顯見其再犯率甚高，原實施觀察、勒戒或強制戒治
    ，已無法收其實效，即應依該條例第10條處罰。至於第3次
    （或第3次以上）施用毒品之時間，是否宜有期間限制？以
    多久為適宜？則分屬刑事政策、專門醫學之範圍，非審判機
    關所能決定，有待循立法途徑解決（參照最高法院97年9月9
    日97年度第5次刑事庭會議決議）。查被告有前開施用毒品
    前科，有本院被告前案紀錄表1份在卷可憑，被告前既曾因
    施用毒品案件經觀察、勒戒執行完畢，又於觀察、勒戒執行
    完畢釋放後5年內，再犯施用毒品案件，且經依法追訴處罰
    ，復於本件所認之98年4月28日又犯施用第1、2級毒品罪，
    即非屬毒品危害防制條例第20條第3項所規定「5年後再犯」
    之情形，自應依法訴追。本件事證明確，被告犯行洵堪認定
    ，應依法論科。按海洛因、甲基安非他命分為毒品危害防制
    條例第2條第2項第1款、第2款所定之第1級、第2級毒品，是
    核被告所為，係犯毒品危害防制條例第10條第1項之施用第1
    級毒品罪、第2項之施用第2級毒品罪。被告因施用而持有第
    1級毒品海洛因、第2級毒品甲基安非他命之低度行為，為施
    用行為所吸收，係不罰之前行為，不另論罪。被告同時施用
    第1級毒品海洛因及第2級毒品甲基安非他命，係以一行為同
    時觸犯上開二罪，為想像競合犯，依刑法第55條之規定，從
    重依施用第1級毒品罪論處。又被告有如事實欄所示之論罪
    科刑及執行完畢情形，有本院被告前案紀錄表1份附卷可稽
    ，其於徒刑執行完畢後，5年以內再故意犯本件有期徒刑以
    上之罪，為累犯，應依刑法第47條第1項之規定加重其刑。
    再被告於警方未發覺其所犯本件施用第1級毒品海洛因、第2
    級毒品甲基安非他命之犯行前，即向警方自行陳述前開犯行
    ，並接受裁判一節，有被告警詢筆錄（見98年度毒偵字第32
    74號偵查卷第9頁）在卷可參，本件被告施用第1級毒品海洛
    因、第2級毒品甲基安非他命犯行合於刑法第62條前段之自
    首要件，爰依法減輕其刑，並依法先加後減之。爰審酌被告
    前因施用毒品案件，業經多次觀察、勒戒及論罪科刑，仍未
    能戒除施用毒品惡習，再犯本件施用毒品犯行，顯見其意志
    不堅，委無足取，併衡其犯罪動機、目的、所犯施用毒品犯
    行究為自戕行為，及被告犯罪後於原審審理時坦承犯行，態
    度尚可等一切情狀，判處如有期徒刑1年2月。扣案海洛因（
    淨重3.13公克）、甲基安非他命（驗餘淨重3.7509公克），
    分屬第1、2級毒品，不問屬於被告所有與否，均應依毒品危
    害防制條例第18條第1項前段沒收銷燬之，另裝盛前開海洛
    因之包裝袋4個、裝盛前開甲基安非他命之包裝袋5個，均可
    與其內海洛因、甲基安非他命分別秤重等情，有法務部調查
    局濫用藥物實驗室98年6月25日調科壹字第09823018350號、
    交通部民用航空局航空醫務中心98年6月2日航藥鑑字第0982
    673號鑑定書各1份在卷可參，即無難以析離而無法個別宣告
    沒收之情事（參最高法院92年度臺上字第6911號判決意旨）
    ，而前開包裝袋為被告所有，供其裝盛海洛因、甲基安非他
    命以避免裸露、逸出及潮濕並便於被告日後施用，，及玻璃
    球1個、分裝杓1支，亦係被告所有，供其日後施用海洛因及
    甲基安非他命之物等情，業據被告於原審審理時供陳明確，
    均應依刑法第38條第1項第2款規定併予宣告沒收。
四、經核原審判決既已詳細記載認定被告犯罪之證據及理由，復
    說明被告於警方未發覺其所犯本件施用第1級毒品海洛因、
    第2級毒品甲基安非他命之犯行前，即主動向警方供述前開
    犯行，並接受裁判一節，合於刑法第62條前段之自首要件，
    依法減輕其刑，並依法先加後減之。因此，原審判決對被告
    自首一節亦已詳加審酌說明，論罪科刑並無違誤之處。被告
    上訴理由，仍執陳詞漫指原審未對被告自首一情依法減輕其
    刑，卻未能具體指摘原判決於認定事實，適用法律及量刑等
    項有何違法或不當，自非屬上訴第二審之具體理由，揆諸上
    揭意旨，本件上訴顯不合法定程式，應予駁回，並不經言詞
    辯論為之。
據上論斷，應依刑事訴訟法第367條前段、第372條，判決如主文
。
中    華    民    國    98    年    9    月    22    日
                  刑事第五庭    審判長法  官    高明哲
                                      法  官    林洲富
                                      法  官    高玉舜
以上正本證明與原本無異。
如不服本判決，應於收受送達後10日內向本院提出上訴書狀，其
未敘述上訴之理由者並得於提起上訴後10日內向本院補提理由書
（均須按他造當事人之人數附繕本）「切勿逕送上級法院」。
                                      書記官    許雅凌
中    華    民    國    98    年    9     月    23    日


司法院資訊處製作；財團法人民間司法改革基金會備份。
